【裁判字號】    90,交聲,56
【裁判日期】    900613
【裁判案由】    違反道路交通管理處罰條例聲明異議
【裁判全文】
臺灣臺北地方法院交通事件裁定            九十年度交聲字第五六號
    異議人即
    受處分人  乙○○
右列受處分人因違反道路交通管理處罰條例案件，對於台北市交通事件裁決所中華民
國八十九年十二月十一日所為之處分（原處分案號：北市裁三字第駕裁二二－ＡＡＵ
０一二八六一號），聲明異議，本院裁定如左：
    主      文
異議駁回。
    理      由
一、按汽車駕駛人，駕駛車輛未隨身攜帶駕駛執照者，處銀元一百元以上二百元以下
    （即新台幣【下同】三百元以上六百元以下）罰鍰，行為時道路交通管理處罰條
    例第二十五條第三款定有明文。又交通違規事件裁罰案件，性質上屬於交通行政
    主管機關本於職權就公法上具體事件所為之決定而對外直接發生法律效果之單方
    行政行為，參酌行政法院五十六年度判字第八一號判例，原告行為時尚在舊所得
    稅法施行期間，實體上固應適用舊法，但被告官署稽徵程序係開始於現行所得稅
    法令公佈施行以後，程序上即應適用新法之意旨，本件道路交通管理處罰條例雖
    於九十年一月十七日公佈修正，於同年六月一日施行，然無比較新舊法之問題，
    合先敘明。
二、本件受處分人即異議人乙○○於民國八十八年十一月二十二日上午八時二十分許
    ，駕駛車號ＣＮ－八七六三號自用小客車，沿台北市○○路往中山北路右轉，途
    經台北市○○路、中山北路設置有燈光號誌管制之交岔路口時，適巧台北市政府
    警察局交通大隊直屬第三分隊警員甲○○以警用機車巡邏，當場發現受處分人疑
    有闖紅燈行為，遂在中山北路過劍潭路口攔停，並請受處分人提出行車執照及駕
    駛執照三次，受處分人僅提出身分證，並拒不出示駕駛執照及行車執照，警員甲
    ○○遂以受處分人有違反道路交通管理處罰條例第二十五條第三款規定之行為掣
    單舉發（有關未攜帶行車執照違規行為，另行舉發），並經受處分人當場簽收。
    嗣因受處分人於應到案日期後申訴（見卷附申訴紀錄表，雖受處分人填載申訴日
    期為八十八年八月八日，然台北市交通事件裁決所收受日期為八十九年八月八日
    ，有該所收文戳記為憑），原處分機關函請舉發機關調查結果，仍認受處分人有
    上開違規行為，乃依道路交通管理處罰條例第二十五條第三款之規定先於八十九
    年七月二十九日以北市裁三字第駕裁二二－ＡＡＵ０一二八六一號裁決書裁處六
    百元罰鍰，受處分人申訴，原處分機關因作業疏忽而另於八十九年十二月十一日
    以北裁三字第駕裁00－000000號裁決書另裁處六百元罰鍰（嗣經原處分
    機關於九十年六月八日以北市裁四字第九０六八一一八四００號函知已將原處分
    機關於八十九年七月二十九日北市裁三字第駕裁二二－ＡＡＵ０一二八六一號裁
    決書撤銷在案）。
三、訊據受處分人雖坦承於右開時地警員有請伊出示駕駛執照之事實不諱，惟矢口否
    認有右開違規行為，辯稱：因為警員違規取締，為何要出示駕駛執照，伊曾說伊
    駕駛執照與身分證號碼一樣，如果遇到一個無理取鬧的警察要隨便給伊開罰單，
    伊駕駛執照被他隨便拿去不能再申請，但是如果他扣押伊的身分證，伊可以報遺
    失再申請，但駕駛執照不行等語，依庭提異議書附件函意旨略以：本件有違反警
    察法施行細則第三條第五項、第十條、警察法第十條、憲法第八條、第十五條、
    第二十三條、刑法第十二條、第十三條、第十四條等行為，經查：
（一）舉發警員甲○○到庭證稱：當時受處分人本人沒有帶任何駕照及行照，我就這
      二項告發，我是在中山北路接近過劍潭路口，受處分人從劍潭路過來右轉中山
      北路，受處分人跟我說駕行照是同一個地址，所以我就只有以壹個舉發單檢舉
      二件事情，事後因為受處分人的駕行照是不同的住址，我們的內勤就用二個舉
      發單來舉發他不同的違規，本件只有有關於未帶駕照的裁處而已，當時的情形
      原本是我在劍潭路待停紅燈，我是機巡，即警用機車巡邏，有穿制服，看到受
      處分人的車子因為是紅燈他沒有停下來逕行右轉，我尾隨到後面在中山北路將
      其攔下，攔下後就請受處分人出示駕行照，印象中車內還有二位女性乘客，因
      為當時中山北路車流很大，他們一直不承認他們有闖紅燈的行為，路口的勤務
      人員希望我趕快把這件違規的行為儘快處理掉，以免阻塞交通，我就是以最明
      確的違規行為舉發他，至於紅燈右轉的部分他一直不承認，我想再一直與他爭
      執下去會影響交通，就只有開他未帶駕行照等語，因交通警員掣單舉發違反道
      路交通管理處罰條例所列之違規事實，本質上為行政處分，係公務員基於職務
      上權力，依法就特定之具體事件所為具有公法上效果之單方行政行為，基於公
      務員為公法上行為具有公信力之原則，該行政處分當可被推定為真正，其據以
      依法處分之事實認定亦為真正無誤，本此公信原則，乃立法者賦予行政機關制
      定違反道路交通事件統一裁罰標準及處理細則，使勤務警員得當機處分（如該
      細則第二十三條）以達其維護交通秩序、安全之行政目的，反之，若謂公務員
      一切行政行為均需預留證據以證其實，則國家行政勢必窒礙難行，據此，刑事
      訴訟法就犯罪證據有關之規定中與屬行政秩序罰之交通違規裁罰本質不合之部
      分，自不在準用之列，從而，受處分人既未就執勤警員之舉發有誤提出相關證
      據以供調查，本院經查亦無任何證據足資證明其有捏造事實違法取締之情事，
      則執勤警員本其維護交通秩序、安全職責所為之舉發，自應受到合法、正確之
      推定，足證警員甲○○曾三次要求受處分人出示駕駛執照而未果。
（二）又交通部七十五年六月十七日交路（七五）字第一二四三五號函釋：按違反道
      路交通管理之汽車駕駛人未帶駕、行照、或不出示駕、行照，並拒絕說明姓名
      、住址之行為，顯然分別構成「道路交通管理處罰條例」第十四條第三款、第
      二十五條第三款未隨車攜帶駕、行照及第六十條第一款不服稽查取締之違規行
      為，本件受處分人於右開時地無論有無攜帶駕駛執照，既經警員甲○○要求三
      次提示駕駛執照供稽查，受處分人僅出示身分證，自有不出示駕駛執照之行為
      。（因受處分人已提出身分證，自無不服稽查取締違規行為，然亦不可因已提
      出身分證即可免提出駕駛執照，蓋駕駛執照亦有逾期換發之問題存在）
（三）次按道路交通管理之稽查，違規紀錄，由交通勤務警察，或依法令執行交通稽
      查任務人員執行之，道路交通管理處罰條例第七條第一項定有明文；又交通勤
      務警察或依法令執行交通稽查任務人員，對於違反道路交通管理事件之稽查，
      應認真執行，其有不服稽查而逃逸之人、車，得追蹤稽查之，違反道路交通管
      理事件統一裁罰標準及處理細則第十條亦定有明文，再參酌違反道路交通管理
      事件統一裁罰標準及處理細則第二十三條第一項第一款規定，闖紅燈行為，當
      場不能或不宜攔截製單舉發者，得逕行舉發之，顯見如交通勤務警員當場發現
      有闖紅燈違規行為時，當場能攔停時，自得依法攔停舉發，故本件舉發警員甲
      ○○既係交通勤務警察，並依法執行巡邏勤務，自可對有涉嫌闖紅燈之違規事
      件加以攔停稽查，故警員甲○○並無違反受處分人所提各類法令。
（四）綜上所述，受處分人所辯，尚非可信。本件事證明確，受處分人之違規行為堪
      以認定。
四、本件受處分人確有在右開時地駕車未隨車攜帶駕駛執照之違規行為。從而，原處
    分機關依行為時道路交通管理處罰條例第二十五條第三款規定裁處受處分人罰鍰
    六百元，核無違誤。本件受處分人之異議為無理由，自應將其異議駁回。
據上論斷，應依道路交通案件處理辦法第十九條，裁定如主文。
中      華      民      國    九十      年      六      月     十三     日
              臺灣臺北地方法院交通法庭
                                              法  官  李  麗  玲
右正本證明與原本無異。
如不服本裁定，應於裁定送達後五日內向本院提出抗告狀。
                                              書記官  江  虹  儀
中      華      民      國     九十    年       六      月     十三     日


司法院資訊處製作；財團法人民間司法改革基金會備份。
